臺灣高等法院臺中分院刑事判決　　　　100年度上易字第852號
上　訴　人
即　被　告　許應村
選任辯護人　吳天富律師
上列上訴人即被告因業務侵占案件，不服臺灣彰化地方法院99年
度易字第181號中華民國100年4月20日第一審判決（起訴案號：
臺灣雲林地方法院檢察署97年度偵字第469號，由臺灣雲林地方
法院以97年度易字第765號判決移轉管轄），提起上訴，本院判
決如下：
    主  文
上訴駁回。
    理  由
一、按依刑事訴訟法第350條、第361條、第362條、第367條規定
    ，不服地方法院之第一審判決而上訴者，須提出上訴書狀，
    並應敘述具體理由，為上訴必備之程式；其所提出之書狀未
    敘述上訴理由，或僅曾以言詞陳述上訴理由者，均應於上訴
    期間屆滿後20日內補提理由書於第一審法院。第一審法院經
    形式審查，認逾期未補提上訴理由者，應定期間先命補正；
    逾期未補正者，為上訴不合法律上之程式，應以裁定駁回。
    倘已提出上訴理由，但所提非屬具體理由者，或已上訴但未
    提上訴理由，經審判長定期間補正仍未補正者，則應由第二
    審法院以上訴不合法律上之程式，判決駁回。而所謂具體理
    由，必係依據卷內既有訴訟資料或提出新事證，指摘或表明
    第一審判決有何採證認事、用法或量刑等足以影響判決本旨
    之不當或違法，而構成應予撤銷之具體事由，始克當之（例
    如：依憑證據法則具體指出所採證據何以不具證據能力，或
    依憑卷證資料，明確指出所為證據證明力之判斷如何違背經
    驗、論理法則）；倘僅泛言原判決認定事實錯誤、違背法令
    、量刑失之過重或輕縱，而未依上揭意旨指出具體事由，或
    形式上雖已指出具體事由，然該事由縱使屬實，亦不足以認
    為原判決有何不當或違法者（例如：對不具有調查必要性之
    證據，法院未依聲請調查亦未說明理由，或援用證據不當，
    但除去該證據仍應為同一事實之認定），皆難謂係具體理由
    ，俾與第二審上訴制度旨在請求第二審法院撤銷、變更第一
    審不當或違法之判決，以實現個案救濟之立法目的相契合，
    並節制濫行上訴（最高法院97年度台上字第892號刑事判決
    意旨參照）。
二、本件上訴人即被告許應村（下稱被告）於民國100年5月5日
    向原審法院提出上訴書狀，惟未記載上訴理由，至100年6月
    10日補提上訴理由狀，核其記載之上訴理由略為：
  (一)被告侵占之日期僅止2次，96年2月5日被告涉及侵占之犯行
    爆發後，該公司業務經理魏春長、財務經理王鈴牧、副總經
    理林榮賢偕同被告逐戶向廠商收取貨款，且收取96年元月份
    貨款，被告不可能涉及此部分之業務侵占。附表編號2所載
    之95年12月間某日應包含在編號3所載之95年11月至同年12
    月間某日之收款時間內，被告侵占之日期僅2次。100年3月
    29日原審公開審判庭中，公訴人已更正侵占日期為96年元月
    5日及96年2月5日，本案被告之犯行為業務侵占2次，有該審
    判筆錄可按。
  (二)被告侵占貨款之金額應為新臺幣（下同）832萬7213元，99
    年3月19日原審準備程序時，法官問公訴人：雲林地院檢察
    官更正雙方確認金額為832萬7213元整，侵占時間各為95年1
    1月、12月間某日，侵占時間詳如雲林地院97年易字第765號
    卷宗第80頁客戶資料所示地址，有何意見？檢察官答：「援
    引用」，可見被告侵占金額確為832萬7213元正，非原判決
    所載1183萬1801元。雲林地院審理時，巨高公司之經理王鈴
    牧、被告、辯護人、公訴人等四人經會算後確認被告侵占金
    額為832萬7213元正。
  (三)原判決就被告科刑之刑度顯然過重，公訴人求刑僅為2年6月
    ，原判決判處有期徒刑3年8月，似有違刑訴法第2條之規定
    。被告自始坦承犯行，犯後態度尚屬良好，且頗有誠意賠償
    被害人巨高公司之損失，因財力窘困，無力賠償，非貪慾圖
    利之人，請撤銷原判決，另為被告從輕之諭知。
三、本院查：
  (一)被告因不服上開臺灣彰化地方法院之第一審判決，而於前述
    時間具狀敘明理由向原審法院提起上訴，則依刑事訴訟法第
    361條第2項之規定、該條項立法修正理由及上揭最高法院判
    決意旨，被告倘已提出上訴理由，但所提非屬具體理由者，
    即應由第二審法院以上訴不合法律上之程式，以判決駁回之
    ；且上訴理由之具體與否係屬第二審法院審查範圍，不在命
    補正之列（參見法院辦理刑事訴訟案件應行注意事項第162
    點）。
  (二)又原判決認被告犯有如其附表所示之業務侵占等罪，而判處
    應執行有期徒刑3年8月，已詳敘其採證認事、用法與量刑所
    依憑之證據及理由，核無違誤或不當之處。被告雖以前揭意
    旨提起上訴，然：
  1.被告於原法院審理時，業已供承其確有侵占業務上為告訴人
    巨高企業有限公司（下稱巨高公司）所收取或預收之貨款無
    誤（見原審卷(二)100年3月29日審判筆錄第3頁、第47頁至第
    52頁、第67頁），又檢察官於原審行言詞辯論而論告時，亦
    已敘明被告共有3次犯行即如原判決附表所認定之時間所示
    ，當時並經原法院審判長將上開檢察官論告所提及被告業務
    侵占之時間、罪數，詢以被告及其辯護人有何意見，而據其
    等均表明「沒有意見」等語，毫不爭執其共有3次犯行（見
    原審卷(二)281頁反面），且被告之上開自白並有原判決於其
    理由中所載各項積極證據足認屬實可採；是其前揭上訴意旨
    改稱只有2次犯行云云，容非本於適合之卷證資料所為主張
    ，殊無可動搖原判決之結果。
  2.關於被告所侵占之金額，經原法院調查巨高公司原財務經理
    王鈴牧，及相關來往廠商之負責人，暨卷附客戶銷售明表、
    交貨單及銷退單、匯算表等簿冊資料後，仔細斟酌計算，始
    得出總額，此項結果自較本案前於臺灣雲林地方法院審理時
    所為初步調查更加詳盡。惟被告於前開上訴意旨中並未指出
    原判決所為計算有何誤會、錯漏之處，僅憑先前在臺灣雲林
    地方法院受理期間之訴訟資料，即謂原判決認定之金額有誤
    云云，顯仍未本於適合之卷證資料具體指摘原判決有何違誤
    不當致應撤銷改判之處。
  3.再觀諸原審所為量刑，已審酌被告正值壯年，不知受雇於他
    人，應誠信任事，竟貪慾圖利，趁機侵占告訴人公司之貨款
    ，金額甚鉅，致該公司損失不輕，又迄無賠償等一切情狀，
    遂就其所犯3罪，分別量處有期徒刑1年8月、1年8月及1年10
    月，定應執行有期徒刑3年8月，核無違反罪刑相當原則、比
    例原則，所定之執行刑亦合於內部性界限及外部性界限，被
    告上訴空言量刑過重，實未具體指出前開量刑有何違法之處
    。
  4.承上所述，前開被告所提出之上訴理由，顯未本於案內具體
    之卷證資料，或提出其他新事證，以指摘或表明第一審判決
    有何採證認事、用法或量刑等足以影響判決本旨之不當或違
    法，而可構成應予撤銷之具體事由。
四、綜上所述，被告之上訴理由既非前開說明所謂之具體理由，
    則揆諸前揭最高法院判決之意旨，及依「程序優先於實體」
    之刑事訴訟法原則，本件上訴即不合法定上訴程式，而應予
    駁回，並不經言詞辯論為之。
據上論斷，應依刑事訴訟法第367條前段、第372條，判決如主文
。
中    華    民    國   100    年    9     月    16    日
            刑事第九庭  審判長法  官  江  德  千
                              法  官  陳  宏  卿
                              法  官  莊  深  淵
以上正本證明與原本無異。
不得上訴。
                              書記官  陳  振  海
中    華    民    國   100    年    9     月    16    日